# 非全资子公司与母公司间逆流交易的合并抵消

提问人：Lolillta 时间：2019-09-09 22:48:49
鄙人在事务所工作，平时会做到一些合并抵消方面的业务。现在遇到一些疑问，一方面是实务中形成的固有思维，理论上不太清楚，想请教陈老师及各位大神：
根据会计准则，子公司向母公司出售资产所发生的未实现内部交易损益，应当按照母公司对该子公司的分配比例在 “归属于母公司所有者的净利润”和“少数股东损益” 之间分配抵销。
在实务编制合并试算中，对于子公司同母公司逆流交易存在未实现内部损益的部分，假设持股比例 80%，不考虑所得税，本期发生一笔逆流交易收入100 ，成本 80 ，全部未实现销售，子公司期末净利润 50 ，抵消分录会抵减收入 100 、成本 80 ，差额调存货 20 （调减净利润），按准则规定，计算少数股东损益 =5020%-2020%=6，归母损益=24。
若抵消编制分录，抵消内部交易分录相同，在计算少数股东损益=50%20%=10，归母损益 =50-20-10=20，未考虑对逆流交易部分净利润按持股比例进行分配，这样子看最终利润分配比例确实不对。
但如果母子公司间内部关联交易较多，且子公司主体较多时，若未对顺流交易、逆流交易进行区分，最终的合并抵消结果也看不出来。问题如下： 1 、这是否应算作实务存在的一个错误、这类错误的程度和性质是什么？如果对应上市公司，会有什么影响。 2 、如果查看上市公司披露的报告，没有合并试算底稿，能否检查出这类错误，用未分配利润 * 持股比例大致可以检验吧。

回答人：chenyiwei
这当然是会计差错，是否能够在实务中予以接受而不建议进一步调整，主要是基于重要性原则的考虑。对该类错误的发现，要基于对母子公司业务及两者之间关联交易情况的了解，并结合 “在其他主体中的权益” 部分中披露的信息进行检查。如果母子公司之间是上下游关系（子公司在产业链上游），正常情况下应当有大量的逆流交易，但该子公司的少数股权和少数股东损益计算中均未体现出内部交易未实现损益的影响，则除非母公司的加工过程很短且存货周转很快，否则多数表明存在此类差错。